臺灣臺南地方法院刑事判決　　　
111年度金訴字第605號
公  訴  人  臺灣臺南地方檢察署檢察官
被      告  洪世昌


上列被告因詐欺等案件，經檢察官提起公訴（111年度偵字第523
7號），被告於準備程序中，就被訴事實為有罪之陳述，經告知
簡式審判程序之旨，並聽取被告與檢察官之意見後，合議庭裁定
由受命法官獨任進行簡式審判程序，判決如下：
    主  文
洪世昌犯三人以上共同詐欺取財罪，共二罪，各處有期徒刑壹年
壹月，應執行有期徒刑壹年貳月。
未扣案之犯罪所得新臺幣五千元沒收，於全部或一部不能沒收或
不宜執行沒收時，追徵其價額。
    事實及理由
一、程序部分：
    本案被告洪世昌所犯係死刑、無期徒刑或最輕本刑為3年以
    上有期徒刑以外之罪，亦非屬臺灣高等法院管轄第一審之案
    件，被告於準備程序中就被訴事實為有罪之陳述，經本院告
    知簡式審判程序之旨，並聽取當事人之意見後，本院依刑事
    訴訟法第273條之1第1項規定，裁定進行簡式審判程序，故
    本件之證據調查，依刑事訴訟法第273條之2規定，不受同法
    第159條第1項、第161條之2、第161條之3、第163條之1及第
    164條至第170條規定之限制，合先敘明。
二、本件犯罪事實及證據，除證據部分補充㈠花蓮縣警察局花蓮
    分局軒轅派出所受理各類案件紀錄表、內政部警政署反詐騙
    諮詢專線紀錄表、受理詐騙帳戶通報警示簡便格式表、金融
    機構聯防機制通報單。㈡臺北市政府警察局大同分局寧夏路
    派出所受（處）理案件證明單、受理各類案件紀錄表、內政
    部警政署反詐騙諮詢專線紀錄表、受理詐騙帳戶通報警示簡
    便格式表、金融機構聯防機制通報單。㈢張書豪與詐欺集團
    成員之通聯記錄及LINE對話紀錄。㈣被告於本院準備程序及
    審理中之自白（警卷第25-35、44-51頁、本院卷第49、58頁
    ）做為證據外，其餘均引用如附件檢察官起訴書之記載。
三、論罪科刑：
㈠、核被告所為，均係犯刑法第339條之4第1項第2款之三人以上
    共同詐欺取財罪及洗錢防制法第14條第1項之洗錢罪。被告
    與該詐欺集團之其他成員間，就上開犯行，均應依刑法第28
    條之規定，論以共同正犯。另上開數罪係一行為觸犯數罪名
    之想像競合犯，應從一重論以3人以上共同詐欺取財罪。起
    訴書犯罪事實㈠、㈡所示不同告訴人遭騙，應予分論併罰。
㈡、洗錢防制法第16條第2 項規定「犯前二條之罪，在偵查或審
    判中自白者，減輕其刑」，被告坦承本案犯行，雖從一重依
    刑法加重詐欺罪處斷，然於下述依刑法第57條裁量刑度時，
    仍應將輕罪合併評價審酌在內（最高法院108 年度臺上字第
    4405、4408號判決意旨）。
㈢、爰以行為人之責任為基礎，審酌被告正值青年，具有勞動能
    力，不思循正當管道獲取財物，為圖謀一己私慾，竟加入計
    畫縝密、分工細膩詐欺集團犯罪組織，負責領取詐欺款項並
    上繳詐欺集團，就犯罪集團之運作具有相當助力，亦造成檢
    警機關追查其他集團成員之困難，助長詐騙歪風熾盛，破壞
    社會交易秩序及人際間信賴關係，所為實值非難；惟念及係
    擔任基層車手，尚非最核心成員，且犯後坦承犯行之態度；
    兼衡被告家庭經濟、生活狀況及自陳因肝癌無法工作等一切
    情狀，分別量處如主文所示之刑。被告所犯數罪均侵害財產
    法益及社會法益，其犯行具有同質性，惟被害人不同，對於
    法益侵害具有一定的加重效應，其犯行嚴重破壞社會治安、
    經濟交易秩序及信賴關係，惟其各次犯行之時間相近，加入
    詐欺犯罪集團時間、實際犯罪期間非長，不法利益亦非多，
    尚難認為惡性重大。綜合被告上開各罪全部犯罪情節、手段
    、危害性，認為被告惡性非重，如以實質累加之方式定應執
    行刑，則處罰之刑度顯將超過其行為之不法內涵，而有違罪
    責原則，並造成被告更生絕望之心理，有違刑罰之目的。是
    衡量其之責任與整體刑法目的及相關刑事政策，依刑法第51
    條所定限制加重原則，及多數犯罪責任遞減原則，爰定應如
    主文所示之執行刑。
四、沒收：　
㈠、本件被告因擔任車手、提領財物而犯上開之罪，被告所獲取
    不法報酬新臺幣5,000元，上開報酬未扣案，且迄未合法發
    還或賠償告訴人，復查無刑法第38條之2第2項所定「過苛之
    虞」、「欠缺刑法上之重要性」、「犯罪所得價值低微」，
    或「為維持受宣告人生活條件之必要」等情事，自應依刑法
    第38條之1第1項前段、第3項規定，宣告沒收，於全部或一
    部不能沒收或不宜執行沒收時，追徵其價額。
㈡、犯洗錢防制法第14條之罪，其所移轉、變更、掩飾、隱匿、
    收受、取得、持有、使用之財物或財產上利益，沒收之，同
    法第18條第1項前段固有明文，但該條項既未規定「不問屬
    於犯罪行為人與否」，自以屬於被告所有者為限，始得依該
    條項規定沒收之。查被告違犯上開犯行時收取財物均已交給
    詐欺集團，非屬被告所有，無由依洗錢防制法第18條第1項
    前段規定宣告沒收。　　
刑事訴訟法第273 條之1 第1 項、第299 條第1 項前段、第310 
條之2 、第454 條第2項，洗錢防制法第14條第1 項、第16條第2
 項，刑法第11條前段、第28條、第339 條之4 第1 項第2 款、
第55條、第51條第5款、第38條之1  第1 項前段、第3 項，刑法
施行法第1 條之1 第1 項，判決如主文。　　
本案經檢察官吳毓靈提起公訴、謝欣如到庭執行職務。
中　　華　　民　　國　　111 　年　　8 　　月　　23　　日
                  刑事第五庭    法　官  蔡奇秀
以上正本證明與原本無異。
如不服本判決應於收受本判決後20日內向本院提出上訴書狀，並
應敘述具體理由。其未敘述上訴理由者，應於上訴期間屆滿後20
日內向本院補提理由書狀（均須按他造當事人之人數附繕本）「
切勿逕送上級法院」。 
　　　　　　　　　　　　　　　　書記官　黃郁淇
中　　華　　民　　國　　111 　年　　8 　　月　　23　　日
附件：
臺灣臺南地方檢察署檢察官起訴書
                                     111年度偵字第5237號
　　被　　　告　洪世昌　男　42歲（民國00年0月00日生）
　　　　　　　　　　　　住○○市○區○○路000巷0號
　　　　　　　　　　　　國民身分證統一編號：Z000000000號
                        （現於法務部○○○○○○○○○○
　　　　　　　　　　　　○執行中）

上列被告因詐欺等案件，已經偵查終結，認應提起公訴，茲將犯
罪事實及證據並所犯法條分敘如下：
　　　　犯罪事實
一、洪世昌依其智識及一般社會生活之通常經驗，應可知悉一般
    人均可自由至銀行提領款項使用，如非欲遂行犯罪，並無支
    付報酬而指示他人代領款項之必要，其能預見Telegram通訊
    軟體暱稱「帥憨」、「大發」、「佳君施」之成年人，指示
    其持提款卡代領款項後，交付不詳成年人，將可能為他人遂
    行詐欺犯罪，並掩飾、隱匿詐欺犯罪所得之來源、去向，仍
    自民國110年10月29日晚間8時許起，因貪圖「帥憨」、「大
    發」、「佳君施」等人承諾之每日新臺幣（下同）5000元報
    酬，竟基於參與犯罪組織之犯意，參加「帥憨」、「大發」
    、「佳君施」所屬之詐欺集團，擔任提領詐欺所得款項之俗
    稱「車手」之工作，其與「帥憨」、「大發」、「佳君施」
    及該集團其他不詳成年成員，共同意圖為自己不法之所有，
    基於三人以上共同詐欺取財及洗錢之犯意聯絡，先由詐欺集
    團成員將翁憶靜（涉犯詐欺罪嫌部分，另案偵辦）申辦之台
    新國際商業銀行帳號為812–00000000000000號帳戶（下稱本
    案帳戶）提款卡寄送至某便利超商，再以通訊軟體通知洪世
    昌前往領取上開帳戶提款卡，並告知密碼。另由該詐欺集團
    不詳成年成員於㈠同年11月21日18時13時許起，假冒客服人
    員撥打電話予郭籍文，佯稱有人冒用其名義購買餐卷、其帳
    號遭人做非法利用，如欲退款需依指示操作等語，致郭籍文
    陷於錯誤，依指示匯款，其中一筆3萬元款項係匯入本案帳
    戶；㈡同年11月21日20時21時許起，假冒客服人員撥打電話
    予張書豪，佯稱網路發生錯誤，將遭重覆扣款，如欲解除錯
    誤，需指示操作等語，致張書豪陷於錯誤，依指示匯款2萬9
    989元至本案帳戶。洪世昌隨後依指示於附表所示時、地，
    提領附表所示款項（其中部分款項係不詳被害人所匯入），
    並將提領所得攜往臺南市日新國小附近公園交予身分不詳之
    詐欺集團成年成員，以此方式掩飾、隱匿犯罪所得之來源、
    去向。洪世昌並因而獲得5000元之報酬。
二、案經張書豪告訴暨臺南市政府警察局永康分局報告偵辦。
　　　　證據並所犯法條
一、證據清單及待證事實：
編號 證據名稱 待證事實1 1 被告洪世昌於偵查中之自白 全部犯罪事實。 2 被害人郭籍文、張書豪於警詢 之指訴、匯款執據 被害人遭詐騙後匯款至本案帳戶之事實。   3 本案帳戶交易明細資料 被害人款項匯入本案帳戶，並遭人提領之事實。   4 監視錄影截圖 被告提領本案帳戶內款項之事實。 

二、核被告洪世昌所為，係犯刑法第339條之4第1項第2款三人以
    上共同詐欺取財罪及洗錢防制法第2條第1款、第14條第1項
    之一般洗錢罪嫌。又被告就其前開犯行與Telegram通訊軟體
    暱稱「帥憨」、「大發」、「佳君施」及真實姓名年籍不詳
    之詐欺集團其他成年成員，有犯意聯絡、行為分擔，請論以
    共同正犯。
三、依刑事訴訟法第251條第1項提起公訴。
　　此　致
臺灣臺南地方法院
中　　華　　民　　國　 111　　年　　6 　　月　　10　　日
　　　　　　　　　　　        檢  察  官  吳毓靈
本件正本證明與原本無異
中　　華　　民　　國　 111　　年　　6 　　月　　17　　日
　                            書  記  官  洪聖祐
附錄本案所犯法條全文
中華民國刑法第339條之4
犯第 339 條詐欺罪而有下列情形之一者，處 1 年以上 7 年以
下有期徒刑，得併科 1 百萬元以下罰金：
一、冒用政府機關或公務員名義犯之。
二、三人以上共同犯之。
三、以廣播電視、電子通訊、網際網路或其他媒體等傳播工具，
    對公眾散布而犯之。
前項之未遂犯罰之。

洗錢防制法第14條
有第二條各款所列洗錢行為者，處 7 年以下有期徒刑，併科新
臺幣 5 百萬元以下罰金。
前項之未遂犯罰之。
前二項情形，不得科以超過其特定犯罪所定最重本刑之刑。

附表：
編號     提領時間        提領地點 提領金額 1 110年11月21日20時31分許 臺南市○○區○○路000號 陽信銀行永康分行 2萬元 2 110年11月21日20時33分許 臺南市○○區○○路000○0號 統一超商鑫永康門市 2萬元 3 110年11月21日23時44分許、23時47分許 臺南市○○區○○路000號 安泰銀行永康分行 2萬元 6000元 4 110年11月21日20時53分許、20時54分許、20時55分許、21時01分許、21時02許 臺南市○○區○○路000號 全家超商永康五福店 2萬元 2萬元 2萬元 2萬元 4000元